臺灣宜蘭地方法院刑事判決　　　　　　　　　　　　　九十一年度訴字第三九三號
　　公　訴　人　臺灣宜蘭地方法院檢察署檢察官
　　被　　　告　甲○○　男　四.
　　右　一　人
　　選任辯護人 李秋銘律師
　　　　　　　 黃金亮律師
　　被　　　告　己○○　女　三.
　　被　　　告　戊○○○女　三.
　　被　　　告　乙○○　男　四.
　　被　　　告　丙○○　女　二.
　　被　　　告　丁○○　男　三.
右列被告等因妨害投票等案件，經檢察官提起公訴（九十一年度選偵字第一一七號、
九十一年度偵字第二二五二號），經本院訊問被告自白後，認為宜以簡易判決處刑如
左：
    主  文
甲○○共同以非法之方法，使投票發生不正確之結果，處有期徒刑陸月，如易科罰金
以參佰元折算壹日，褫奪公權壹年。
己○○共同以非法之方法，使投票發生不正確之結果，處有期徒刑伍月，如易科罰金
以參佰元折算壹日，褫奪公權壹年。緩刑貳年。
戊○○○、乙○○、丙○○、丁○○共同以非法之方法，使投票發生不正確之結果，
各處有期徒刑參月，如易科罰金均以參佰元折算壹日，均褫奪公權壹年。均緩刑貳年
。
    事實及理由
一、犯罪事實：民國九十一年六月八日為宜蘭縣宜蘭市（公訴人誤植為三星鄉）第十
    七屆里長選舉之投票日，依公職人員選舉罷免法第十五條第一項規定，在各該選
    舉區繼續居住四個月以上，為該選舉區之選舉人。甲○○為該次選舉之宜蘭市南
    橋里里長候選人，己○○為其妻，設籍居住於宜蘭縣宜蘭市○○里○○路四十七
    之五號，戊○○○、丙○○、丁○○、乙○○四人均係甲○○之親人，以上五人
    均為圖使候選人甲○○達勝選之目的，明知宜蘭縣宜蘭市南橋里里長之選舉區為
    小區域選舉，以人為方式增加選舉權人之選票，即足以影響選舉結果，因渠等均
    未有居住於該選舉區內之事實，為符合前開規定，取得宜蘭縣宜蘭市南橋里里長
    選舉人之權利，俾能投票給特定之人，而影響選舉結果，五人竟共同基於使該里
    長之投票發生不正確結果及使公務員登載不實之犯意聯絡，仍於九十年十二月間
    ，明知戊○○○、丙○○、丁○○、乙○○四人均未住居上揭處所，由甲○○提
    供其設籍之上開戶籍，供該四人接續於九十年十二月三日及同年十二月五日遷入
    戶籍，其中戊○○○、乙○○及丁○○部分，均由己○○辦理遷籍手續，使該管
    戶籍機關、選舉委員會先後將此不實事項登入戶籍記事與編造入宜蘭縣宜蘭市第
    十七屆南橋里里長選舉之選舉人名冊並公開陳列、閱覽。而戊○○○、丙○○、
    丁○○、乙○○四人於取得選舉權後，均依期前往投票，以此種非法之方法，使
    宜蘭縣宜蘭市第十七屆南橋里里長選舉之投票發生不正確之結果，因而致生損害
    於宜蘭縣宜蘭市第十七屆南橋里里長之其他候選人與該里里民之權利。案經宜蘭
    縣警察局宜蘭分局報請暨臺灣宜蘭地方法院檢察署檢察官自動檢舉偵查起訴。
二、證據：
  （一）被告甲○○、己○○、戊○○○、乙○○、丙○○、丁○○於本院訊問時之
        自白。
  （二）宜蘭縣警察局宜蘭分局偵辦刑案查訪勘查紀錄表一紙、現場勘察照片二紙、
        宜蘭縣宜蘭市○○里○○路四七之五號戶籍謄本一份。
  （三）宜蘭縣第十七屆鄉鎮市民代表暨村里長選舉第二十九投票所（宜蘭市南橋里
        ）選舉人名冊。
三、核被告甲○○、己○○、戊○○○、乙○○、丙○○、丁○○所為均係犯刑法第
    一百四十六條第一項之以其他非法之方法妨害投票正確罪、同法第二百十四條第
    一項之使公務員登載不實罪。被告等人間有犯意聯絡及行為分擔，均為共同正犯
    。所犯上開二罪間有方法結果之牽連關係，應從一重之刑法第一百四十六條第一
    項之以其他非法之方法妨害投票正確罪處斷。爰分別審酌被告甲○○等人，為虛
    偽之戶籍遷入登記，影響選舉之純正與公平，及其犯罪動機、參與本件犯罪之程
    度、手段、影響情節，犯後態度等一切情狀，分別量處如主文所示之刑，並分別
    諭知易科罰金之折算標準。另依公職人員選舉罷免法第九十八條第三項宣告褫奪
    公權。又被告己○○、戊○○○、乙○○、丙○○、丁○○等人，均未曾受有期
    徒刑以上刑之宣告，此有被告之臺灣高等法院檢察署刑案紀錄簡覆表在卷可證，
    渠均因與里長候選人有親戚關係，因一時失慮，致誤觸法網，惡性尚非重大，本
    院認其經此教訓後，應知警愓，而無再犯之虞，對其所處之刑均以暫不執行為適
    當，均併予宣告緩刑二年，以啟自新。
四、依刑事訴訟法第四百四十九條第二項、第三項、第四百五十條第一項、第四百五
    十四條第一項、第四百五十五條之一第二項，公職人員選舉罷免法第九十八條第
    三項，刑法第一百四十六條第一項、第二百十四條、第二十八條、第五十五條後
    段、第四十一條第一項、第三十七條第二項、第七十四條第一款，罰金罰鍰提高
    標準條例第一條前段、第二條，逕以簡易判決處刑如主文。
五、本件係於被告等人表明願受科刑之範圍內處刑，並經檢察官同意，不得上訴。
中    華    民    國      九十一        年    十二      月    三十一    日
                                  臺灣宜蘭地方法院刑事第二庭
                                          法  官  郭  淑  珍
右正本證明與原本無異。
如不服本判決，應於判決送達後十日內向本院提出上訴狀( 應附繕本 )。
                                          書記官  李  明  威
中    華    民    國      九十二        年     一       月      六      日
附錄：本判決論罪科刑法條全文
    刑法第二百十四條
明知為不實之事項，而使公務員登載於職務上所掌之公文書，足以生損害於公眾或他
人者，處三年以下有期徒刑、拘役或五百元以下罰金。
    刑法第一百四十六條
以詐術或其他非法之方法，使投票發生不正確之結果或變造投票之結果者，處五年以
下有期徒刑。
前項之未遂犯罰之。
